最高法院刑事判決　　　　　　一○○年度台上字第一五一九號
上　訴　人　郭鴻淇
選任辯護人　游琦俊律師 
上列上訴人因妨害性自主案件，不服台灣高等法院台中分院中華
民國九十八年十月二十八日第二審判決（九十八年度上訴字第一
八一九號；起訴案號：台灣苗栗地方法院檢察署九十七年度偵字
第五七四八號），提起上訴，本院判決如下：　　　　 
    主  文
上訴駁回。
    理  由
按刑事訴訟法第三百七十七條規定，上訴於第三審法院，非以判
決違背法令為理由，不得為之。是提起第三審上訴，應以原判決
違背法令為理由，係屬法定要件。如果上訴理由書狀並未依據卷
內訴訟資料，具體指摘原判決不適用何種法則或如何適用不當，
或所指摘原判決違法情事，顯與法律規定得為第三審上訴理由之
違法情形，不相適合時，均應認其上訴為違背法律上之程式，予
以駁回。上訴人郭鴻淇上訴意旨略謂：(一)、原判決就證據能力之
判斷說明部分，記載「證人陳００於原審……審理時，分別以證
人身分到庭實施交互詰問」，進而肯認其偵訊筆錄具有證據能力
。實則陳００並未在第一審到庭作證（按上揭記載係單純和Ａ女
〈民國八十三年二月出生，其餘基本資料詳卷〉對調而誤繕），
原判決竟為如上之論斷，顯有證據上理由矛盾之違誤。(二)、Ａ女
在原審既已到庭釐清、供明：經常向上訴人要錢供為零用或學校
輔導費，上訴人亦多次幫助其家經濟，乃在兩情相悅下，同意與
上訴人有性關係，祇因害怕被認定為「援交」，送往「少年之家
」安置教養，始未說實話等語，原判決就此有利於上訴人之證言
不加採信，而卻採用先前在偵、審中所為不利於上訴人之供述，
憑為認定上訴人犯罪，自有採證認事違背證據法則之違法。
(三)、性侵害犯罪刑責甚重，攸關上訴人利益重大，原審不將上訴
人及Ａ女送為測謊鑑定，以查明真相，遽行判決，非無未盡證據
調查職責之違失，並嫌理由欠備云云。惟查：證據之取捨、證明
力之判斷及事實之認定，俱屬事實審法院自由裁量判斷之職權，
此項職權之行使，倘不違背經驗法則或論理法則，即無違法可指
，觀諸刑事訴訟法第一百五十五條第一項規定甚明。而供述證據
雖彼此稍異或先後不一，審理事實之法院仍可斟酌調查所得之各
項證據，本於經驗法則、論理法則，作合理之比較，定其取捨，
採用相同基本事實之陳述，非謂其中一有不符，即應全部不可採
信。又所謂應於審判期日調查之證據，係指與待證事實具有重要
關係，在客觀上認有調查之必要性，且有調查之可能性，為認定
事實、適用法律之基礎者而言。若事實已臻明確，或調查途徑已
窮，自毋庸為無益之調查，亦無未盡調查證據職責之違法可言。
本件原判決主要係依憑上訴人坦承確有在Ａ女暑期打工及單獨相
處機會，多次為性行為，並邀同Ａ女觀賞色情成人光碟片而撫摸
Ａ女全身之部分自白；Ａ女迭在警詢、偵查及第一審審理中，指
述係在非自願下發生性關係，第一次係上訴人將門鎖住，每次伊
「都會一直躲」，有說不要，亦有推拒，卻推不動，其中一次係
躺在窗簾上，性交後才掛上窗簾；陳００在偵查及原審中供稱：
確曾陪同Ａ女去上訴人處，伊在外等候，事後Ａ女泣訴遭「阿伯
」「那個」各等語之證言；現場圖、現場照片；現場勘察採證報
告；自上訴人欲出租之房屋窗簾上採得斑跡，送驗檢出精子細胞
層及上細胞層，其中ＤＮＡ與上訴人者型別相同之鑑驗書；並衡
諸Ａ女就其如何和上訴人發生性關係之時間、地點及方式等，歷
次所言無異致，顯然出於親身經歷，始克深刻陳述，且Ａ女家中
既常受上訴人接濟，當無設詞誣陷可能等情況證據資料，乃認定
上訴人確有如原判決事實欄所載之犯行，因而撤銷第一審之科刑
判決，改判論處上訴人以成年人故意對少年犯強制性交一罪刑（
處有期徒刑三年三月）；又成年人故意對少年犯強制猥褻一罪刑
（處有期徒刑七月）；又對於十四歲以上未滿十六歲之女子為性
交六罪刑（各處有期徒刑八月；另犯對於十四歲以上未滿十六歲
之女子為猥褻之行為罪部分，屬不得上訴於第三審法院之輕罪，
先經原審裁定駁回其第三審上訴而告確定）。對於上訴人僅為上
揭部分自白，而矢口否認以強制手段為性侵害，且次數亦不多之
辯解，則以上訴人確有過利用強制手段壓抑Ａ女，業經Ａ女堅訴
不移，衡諸上訴人行為之時，已逾不惑之年，Ａ女卻仍未滿十五
歲，二人年紀相差甚多，且非互相愛戀之情侶，如謂係獲得Ａ女
同意而發生性關係，殊悖情理，爰認定第一次之性交及第一次之
猥褻係強制為之，其餘始獲同意，次數悉如Ａ女所述。復指出Ａ
女嗣因與上訴人成立民事調解，在原審翻供、附和、迴護上訴人
之語，尚難採信。所為之事實認定和得心證理由，俱有各直接、
間接證據在案可稽，自形式上觀察，並不違背客觀存在之經驗法
則或論理法則，事證亦可謂已臻明確。上訴意旨或置原判決已明
白論斷之事項於不顧，任憑己意就屬原審採證認事職權之適法行
使，指摘為違法，或就原判決顯然誤繕，得以裁定更正，而於判
決本旨無所影響之枝節事項予以爭議，尚難認為已經具備合法上
訴第三審之形式要件。依上說明，應認其上訴為違背法律上之程
式，予以駁回。
據上論結，應依刑事訴訟法第三百九十五條前段，判決如主文。
中    華    民    國  一○○  年    三    月  三十一  日
                      最高法院刑事第八庭
                          審判長法官  花  滿  堂  
                                法官  黃  正  興  
                                法官  洪  昌  宏  
                                法官  徐  昌  錦  
                                法官  王  聰  明  
本件正本證明與原本無異
                                      書  記  官  
中    華    民    國  一○○  年    四    月    六    日
                                                      K